臺灣高雄地方法院交通事件裁定　　　　 96年度交聲字第557號
原處分機關　高雄市政府
異　議　人　甲○○
上列異議人因違反道路交通管理處罰條例案件，對於高雄市政府
96年6 月25日所為之高市府交裁字第裁32-B00000000號處分聲明
異議，本院裁定如下：
    主  文
原處分撤銷。
甲○○不罰。
    理  由
一、按法院受理交通事件，準用刑事訴訟法之規定，道路交通管
    理處罰條例第89條前段定有明文；又犯罪事實應依證據認定
    之，無證據不得認定犯罪事實，並為刑事訴訟法第154 條第
    2 項所明定。而認定犯罪事實所憑之證據，雖不以直接證據
    為限，間接證據亦包括在內；然無論直接或間接證據，其為
    訴訟上之證明，須於通常一般之人均不致於有所懷疑，而得
    確信其為真實之程度者，始得據之為有罪之認定，倘其證明
    尚未達到此一程度，而有合理性懷疑之存在時，即應由法院
    諭知被告無罪之判決，復有最高法院76年台上字第4986號判
    例可資參照。從而，法院於審理行為人違反道路交通管理處
    罰條例案件時，如調查證據之結果不足使法院確信行為人有
    為原處分所指之事實，而仍有合理懷疑時，即應撤銷原處分
    而諭知不罰，合先敘明。
二、原處分意旨略以：本件異議人即受處分人甲○○，於民國96
    年4 月27日上午10時10分許，將車牌號碼QD-3549 號自用小
    客車違規停放於高雄市○○區○○路上黃線禁止停車之路段
    ，經警舉發，異議人提出申訴，經原處分機關依道路交通管
    理處罰條例第56條第1 項第4 款裁處受處分人罰鍰新臺幣（
    下同）900元。
三、異議人固於異議狀中坦承於上揭時、地將上開車輛停放於黃
    線路段等情，然堅詞否認有何違規停車之犯行，並辯稱：該
    路段設有標誌准許自上午9 時至下午4 時開放停車等語。經
    查：
(一)異議人於前開時間將前開車輛停放於該地，該路段繪有黃線
    ，並有1 告示牌載明「16時至翌日09時，機車除外本路段黃
    線禁止停車」等事實，為異議人所是認，復有舉發相片1 張
    及高雄市政府警察局鼓山分局高市警鼓分六字第0960011440
    號函附卷可按，均堪以認定。
(二)按人民違反法律上之義務而應受行政罰之行為，法律無特別
    規定時，雖不以出於故意為必要，仍須以過失為其責任條件
    ，司法院大法官釋字第275 號解釋闡述甚明。又按繪有黃實
    線之路段，禁止停車時間為每日上午7 時至晚間8 時，如有
    延長或縮短之必要時，應以標誌及附牌標示之，亦為道路交
    通標誌標線號誌設置規則第168 條所明訂。而該路段既以告
    示牌載明「16時至翌日09時，機車除外本路段黃線禁止停車
    」，則異議人認為除告示牌所指禁止停車時間外均可停車，
    自屬有據。又高雄市政府警察局鼓山分局高市警鼓分六字第
    0960011440號函雖認為該告示牌係延長該路段汽車禁止停車
    之時間，除原本之上午7 時至晚間8 時外，下午4 時至翌日
    9 時亦禁止停車，亦即全天24小時均禁止停車。然欲全面禁
    止停車，告示牌上理當載明「本路段禁止停車」或「本路段
    全天禁止停車」等字樣，以求明確而杜爭議，然該告示牌如
    此標示禁止停車之時間，其文義令人一望即生除禁止時段外
    均可停車之感。且道路交通標誌標線號誌設置規則第168 條
    禁止停車之時間既為上午7 時至下午8 時，則以告示牌延長
    禁止停車之時間，其禁止時段之起迄自當在下午8 時至翌日
    7 時（即原本可停車之時段）內，然該告示牌卻以下午4時
    至翌日9 時作為禁止之時間，與原本禁止時段部分重疊，更
    難令人聯想得知該告示牌之禁止停車其間應與原道路交通標
    誌標線號誌設置規則第168 條所訂禁止期間併計。是異議人
    認為該路段當時可停車而將車停在該處，難認有何過失。
(三)綜上所述，依現存證據尚不足使本院形成異議人因故意或過
    失而為前揭違規事實之確信，揆諸首揭法條及判例意旨，應
    為對異議人有利之認定。是原處分機關遽對受處分人為前開
    裁決，即難認為允當，受處分人之異議為有理由，應由本院
    將原處分撤銷，改諭知受處分人不罰，以資適法
四、據上論斷，依道路交通案件處理辦法第20條，裁定如主文。
中　　華　　民　　國　　96　　年　　7 　　月　　23　　日
                  交通法庭  法　官   王奕勛
以上正本證明與原本無異。
如不服本裁定，應於收受送達後5 日內向本院提出抗告狀。
中　　華　　民　　國　　96　　年　　7 　　月　　23　　日
　　　　　　　　　　　　　　書記官   陳心儀
